臺灣嘉義地方法院民事判決
111年度嘉簡字第737號
原      告  葉育珍  
被      告  姚泰米  

訴訟代理人  蔡譯瑩  
            吳錦建  
上列被告因過失傷害案件，原告提起刑事附帶民事訴訟請求侵權
行為損害賠償(交通)事件，經本院刑事庭以111年度交附民字第1
8號刑事附帶民事訴訟裁定移送前來，本院於民國111年11月18日
言詞辯論終結，判決如下：
    主  文
被告應給付原告新台幣（以下同）348,901元及自111年3月27日
起至清償日止，按年息百分之5 計算之利息。
原告其餘之訴駁回。
本判決原告勝訴部分得假執行。但被告如以348,901元為原告預
供擔保後，得免為假執行。
訴訟費用（車損部分）1,000元由被告負擔250元，其餘由原告負
擔。
    事實及理由
一、原告主張：被告於110年2月6日上午10時許，駕駛車牌號碼0
    000-00號自用小客車，沿嘉義市西區北港路由西往東方向行
    駛，於行經該路與世賢路交岔路口，欲右轉世賢路續行前，
    本應注意北港路同向車道後方來車之動態及距離，讓直行車
    輛先行，並俟往來車輛不會因其駕車右轉之行為而有發生碰
    撞事故之虞時，始得駕車右轉續行。且依當時情境，並無不
    能注意之情事，竟疏未注意其右後方之機車道適有原告騎乘
    車牌號碼000-000號普通重型機車(下稱系爭機車)沿北港路
    同向車道直行前來，未禮讓直行之原告行駛，即貿然靠右欲
    右轉，兩車因而發生碰撞，原告人車倒地，並因此受有左鎖
    骨骨折、腦震盪後症候群等傷害(下稱系爭事故)，原告因被
    告上開侵權行為受有如下損害：⑴醫藥費用80,050元、⑵30日
    看護費用6萬元：每日以2,000元計算看護費用、⑶中醫調理
    費用：1,425元、⑷6個月不能工作之損失：181,800元，因系
    爭事故受傷前後休養6個月，無法工作，當時月薪為30,300
    元、⑸機車修理費：8,000元、⑹交通費用：2,400元、⑺精神
    慰撫金35萬元：原告遭逢系爭事故後，時常出現暈眩等後遺
    症，受傷期間所受之傷痛及驚嚇，抑或是手術及復健需承受
    之痛苦，恐懼日後騎車之心理陰影，均已嚴重影響日後生活
    ，所受精神痛苦實屬重大。綜上所述，原告受損金額共計68
    3,675元（計算式：80,050元＋6萬元＋1,425元＋181,800元＋8,
    000元＋2,400元＋35萬元＝683,675元），爰依侵權行為損害賠
    償法律關係提起本訴，並聲明：被告應給付原告683,675元
    及自刑事附帶民事起訴狀送達翌日起至清償日止，按年息百
    分之5計算之利息；原告願供擔保，請准宣告假執行。 　　
二、被告答辯則以：系爭事故原告有行車未注意車前狀況之情形
    ，應負擔30％之肇事責任，對於醫藥費用80,050元、交通費
    用2,400元部分無爭執，關於看護費用每日應以1,200元計收
    ，同意給付30日，而中醫調理費用部分如與原告傷勢積極性
    治療行為相關則同意給付，若無相關則請求無據，至於不能
    工作之薪資損失部分因原告未舉證，應以請求2個月薪資損
    失為合理，並依勞動部勞工保險局最低月投保薪資24,000元
    計算，機車修理費用部分零件折舊後，原告請求800元方為
    合理，至於精神慰撫金部分，被告認以8萬元為宜等語。
三、得心證之理由：
(一)本件原告主張兩造於前揭時、地發生車禍，原告因被告過失
    受有上述體傷之事實，為被告所不爭，被告並因過失傷害罪
    嫌，經本院刑事庭以110年度交易字第489號刑事判決有罪，
    被告不服提起上訴，再經臺灣高等法院臺南分院以111年交
    上易字第264號刑事判決駁回上訴，全案確定等事實，亦經
    本院依職權調閱歷審刑事案卷可明。被告雖抗辯原告與有未
    注意車前狀況之過失，惟按汽車行駛至交岔路口，轉彎車應
    讓直行車先行，道路交通安全規則第102條第1項第7款定有
    明文。被告於前揭時、地駕駛車輛，本應注意上開規定，且
    依當時情形，客觀上並無不能注意之情形，竟疏未注意，未
    禮讓直行之原告機車先行，貿然右轉彎，原告因而閃煞不及
    ，被告駕駛車輛右側車身遂與原告機車左側車身碰撞，致原
    告受有前揭傷害，被告確有違反上開注意義務之過失甚明，
    原告騎乘機車依規定燈號直行欲通過案發交岔路口，自難預
    期被告驟然右轉彎，而無法預先採取有效之閃避措施，原告
    對本件車禍發生並無過失，被告辯稱原告應付30％之過失責
    任云云，委無足採。　　　　
(二)按因故意或過失，不法侵害他人之權利者，負損害賠償責任
    ；汽車、機車或其他非依軌道行駛之動力車輛，在使用中加
    損害於他人者，駕駛人應賠償因此所生之損害。但於防止損
    害之發生，已盡相當之注意者，不在此限；不法侵害他人之
    身體或健康者，對於被害人因此喪失或減少勞動能力或增加
    生活上之需要時，應負損害賠償責任；不法侵害他人之身體
    、健康、名譽、自由、信用、隱私、貞操，或不法侵害其他
    人格法益而情節重大者，被害人雖非財產上之損害，亦得請
    求賠償相當之金額，民法第184條第1項前段、第191條之2、
    第193條第1項、第195條第1項前段分別定有明文。茲就原告
    所受損害，逐一審酌如下：
  ⒈醫療費用部分：原告主張其因系爭事故受有受有左鎖骨骨折
    、腦震盪後症候群等傷害，支出住院期間醫療費用80,050元
    等語，業據其提出嘉義基督教醫院及門診收據等件為證，且
    為被告所不爭執，自屬有據。
  ⒉看護費用部分： 原告主張因本件事故受傷需專人照護，受有
    30日看護費用6萬元之損失等語，業據原告提出嘉義基督教
    醫院診斷證明書為證，被告亦不爭執原告30日期間需人看護
    之事實，但辯稱應以每日1,200元計算云云。依原告所提202
    1年8月23日之嘉義基督教醫院診斷證明書記載：「病患因上
    述原因於2021年02月06日10：24到急診，於2021年02月06日
    急診辦理住院，...，於2021年02月09日辦理出院，...，術
    後需專人照護1個月...」，應認原告確有於出院後1個月期
    間需專人看護之必要，而此項看護工作縱係由其親屬擔任，
    然親屬看護之恩惠，尚不能加惠於被告，故原告縱未於該期
    間內另僱請看護，仍得請求看護費用之損害。核以一般聘用
    看護行情，全日看護之費用為2,000 元，原告請求30日期間
    看護費用6萬元（即2,000元×30日），應屬有據，被告空言
    應以每日1,200元計算看護費用，與交易常情不符，為不可
    採。
　⒊交通費用2,400元部分：原告主張因前往醫院就醫，支出交通
    費用2,400元，已據提出相當日期之門診收據及計程車資證
    明在卷，且為被告所不爭執，應予以認列。
　⒋中醫調理品費用部分：原告主張其因系爭事故受傷，除至醫
    療院所就醫定期回診外，仍有服用中藥調理身體之必要，期
    間至慶餘堂中藥行購買中藥材料調理身體，支出費用共1,42
    5元，並提出免用統一發票收據等件為證，然所提收據僅泛
    泛記載「中藥」，無從辨識係何種中藥材料，且原告並未舉
    證證明所購者確屬醫生囑咐之必要治療物品，原告此部分請
    求，尚乏所據，自無可採。
　⒌不能工作之損失部分：原告主張其因受有前述傷害，自110年
    2月6日至110年8月9日共6個月請假無法正常工作，原告每月
    薪資為30,300元，此段期間不能工作支薪資損害共181,800
    元（即30,300×6個月）等情，已據提出嘉義基督教醫院2021
    年8月23日及2021年6月29日診斷證明書2紙在卷，前者記載
    術後（即110年2月6日施行骨折併內固定手術）需專人照護1
    個月及休養3個月；後者記載宜繼續休養3個月，門診複查。
    且原告於前開休養期間，每月薪資為30,300元此情，亦有勞
    保資料在卷可查。故原告此部請求181,800元，洵屬有據。
    被告空言爭執，為不可採。　
　⒍機車修理費用部分： 按不法毀損他人之物者，應向被害人賠
    償其物因毀損所減少之價額，民法第196 條定有明文。又依
    該規定請求賠償毀損所減少之價額，得以修復費用為估定標
    準，但以必要者為限，例如修理材料以新品換舊品，應予折
    舊（最高法院77 年5月17日第9 次民庭會議決議參照）。是
    車輛毀損修復之零件部份既係以新品替換舊品，於計算零件
    之損害賠償數額時，自應扣除折舊部分始為合理。系爭機車
    支出零件修理費用8,000元，有富發車行估價單附卷可稽。
    又依行政院頒布之固定資產耐用年數表及固定資產折舊率表
    規定，機械腳踏車之耐用年數為3 年，而系爭機車係於94年
    2 月出廠，有本院調取公路監理電子閘門之機車車籍查詢結
    果存卷可按(參個人資料卷宗第1頁)，至系爭事故發生之 11
    0年2月6日已逾3 年耐用年數。是以採用「平均法」計算其
    最後1 年折舊後之殘值作為系爭車輛之殘餘價值【計算式：
    取得價格÷（耐用年限＋1 ）＝殘值】，依前揭平均法計算其
    折舊後零件之殘餘價值為2,000元【計算式：8,000元 ÷（3＋
    1）＝2,000元】，故原告此部請求2,000元即屬有據，應予准
    許，逾此範圍之請求，應予駁回。
　⒎精神慰撫金部分：按慰撫金之多寡，應斟酌雙方之身分、地
    位、資力與加害程度，及其他各種情形核定相當之數額，該
    金額是否相當，自應依實際加害情形與被害人所受之痛苦及
    雙方之身分、地位、經濟狀況等關係決定之。爰審酌原告為
    碩士畢業，受傷時在嘉義秀泰影城任職，每月薪資30,300元
    ，名下沒有財產，被告為小學畢業，業工，名下亦無財產（
    詳如限閱卷稅務電子閘門財產所得調件明細表），參以被告
    之加害情形、原告所受上開骨折傷勢及精神上所受痛苦等一
    切情狀，認為原告請求精神慰撫金35萬元，尚屬過高，應酌
    減為100,000元為適當，逾此部分之請求，則乏依據。
  ⒏綜上，原告得請求被告賠償之損害，合計為426,250元（計算
    式：80,050元+60,000元+2,400元+181,800元+2,000元+100,
    000元=426,250元）。
(三)末按「被保險汽車發生汽車交通事故，被保險人已為一部之
    賠償者，保險人僅於本法規定之保險金額扣除該賠償金額之
    餘額範圍內，負給付責任。但請求權人與被保險人約定不得
    扣除者，從其約定。前項被保險人先行賠償之金額，保險人
    於本法規定之保險金額範圍內給付被保險人。但前項但書之
    情形，不在此限。」、「保險人依強制汽車責任保險法規定
    所為之保險給付，視為被保險人損害賠償金額之一部分，被
    保險人受賠償請求時，得扣除之。」，強制汽車責任保險法
    第31條、第32條定有明文。查被告已賠償原告強制汽車責任
    險理賠金額77,349元，此為被告當庭陳明在卷，且為在場之
    為原告所不爭，揆諸前開規定，原告所得請求被告賠償之損
    害426,250元，扣除已賠償之77,349元後，原告尚得請求348
    ,901元（計算式：426,250元-77,349元＝348,901元）。
(四)從而，原告依侵權行為法律關係，請求被告給付348,901元
    及自刑事附帶民事起訴狀繕本送達翌日即自111年3月27日起
    至清償日止，按年息百分之5 計算之利息，為有理由，應予
    准許。逾此部分之請求，為無理由，應予駁回。
(五)本件原告勝訴部分係適用簡易程序所為被告敗訴之判決，應
    依職權宣告假執行，並依被告聲請宣告如預供如主文所示之
    擔保，得免為假執行。至原告雖陳明願供擔保請准宣告假執
    行，僅係促使法院之職權發動，本院自毋庸就此另為准駁之
    諭知。
四、訴訟費用負擔之依據：民事訴訟法第79條（車損部分）。
中　　華　　民　　國　　111 　年　　12　　月　　19　　日
                  臺灣嘉義地方法院嘉義簡易庭
                                  法　官　陳思睿
以上正本係照原本作成。
如對本判決上訴，須於判決送達後20日內向本庭（嘉義市文化路
308之1號）提出上訴狀（均須按他造當事人之人數附繕本）。如
委任律師提起上訴者，應一併繳納上訴審裁判費。
中　　華　　民　　國　　111 　年　　12　　月　　19　　日
                                  書記官  周瑞楠